臺灣臺北地方法院交通事件裁定　　　　100年度交聲字第521號
原處分機關　臺北市交通事件裁決所
聲明異議人
即受處分人　安慶中
上列受處分人因違反道路交通管理處罰條例案件，對於臺北市交
通裁決所民國100年4月7日所為之處分（ 原處分案號：北市裁罰
字第裁22－Z00000000號），聲明異議，本院裁定如下：
    主  文
異議駁回。
    理  由
一、原處分意旨略以：異議人即受處分人安慶中駕駛車牌號碼八
    一六九－ES號自用小客車，於民國一百年一月三十日凌晨零
    時五十分許，在國道一號高速公路北向二十七點一公里處，
    被警攔停舉發「經雷達測行速一百九十七公里、限速一百公
    里、超速九十七公里（測距兩百六十公尺）」違反道路交通
    管理事件，經內政部警政署國道公路警察局第一警察隊警員
    ，以公警局交字第Z 00000000號舉發違反道路交通
    管理事件通知單（下稱舉發單）舉發，受處分人依舉發單所
    載應到案日期前到案陳述意見，原處分機關爰依道路交通管
    理處罰條例第四十三條第一項第二款、第四十三條第四項，
    違反道路交通管理事件統一裁罰基準及處理細則第四十一條
    、第四十三條、第四十四條、第六十七條之規定，裁處：(一)
    罰鍰新臺幣（下同）一萬二千元，並記違規點數三點，及應
    參加道路交通安全講習。(二)吊扣汽車牌照三個月。
二、聲明異議意旨略以：(一)未提出異議人駕駛上開車輛超速之相
    片、錄影等證明；(二)聲明人對於當時有攔停毫無所悉；(三)聲
    明人遭攔停地點為市區道路，警方如何尾隨；(四)舉發單違規
    地點為二十七點一公里，離警示標誌已有三點四公里遠，不
    符測速規定云云。
三、按汽車駕駛人，駕駛汽車行車速度，超過規定之最高時速六
    十公里以上者，處新臺幣六千元以上二萬四千元以下罰鍰
    ，並當場禁止其駕駛；汽車駕駛人有第一項第二款行為者，
    並吊扣該汽車牌照三個月；汽車駕駛人違反第一項規定者，
    應接受道路交通安全講習；汽車駕駛人，有第四十三條之情
    形者，除依原條款處罰鍰外，並予記違規點數三點，道路交
    通管理處罰條例第四十三條第一項第二款、第三項、第四項
    前段、第六十三條第一項第三款分別定有明文。次按汽車駕
    駛人之行為，經以科學儀器取得證據資料證明其行為違規者
    ，當場不能或不宜攔截製單舉發者，得逕行舉發，且違規行
    為係行車速度超過規定之最高速限或低於規定之最低速限者
    ，得採用固定或非固定式科學儀器取得證據資料證明，惟於
    一般道路須至少於一百公尺，於高速公路、快速公路須至少
    於三百公尺前，明顯標示之；道路交通管理處罰條例第七條
    之二第三項亦有明文。
四、經查：
  (一)本件受處分人於上揭時、地，駕駛上開車輛經科學儀器雷射
    測速儀測得其行車時速為一百九十七公里，及受處分人係駕
    駛福斯GOLFGTI 車型（出廠年份二○○五年十一月），最高
    時速為二百三十三公里等情，業據證人即本件舉發警員洪紹
    軒、劉能欽於本院調查時證述明確，且有上揭舉發單、英屬
    維京群島商太谷國際汽車股份有限公司臺灣分公司一百年五
    月二十三日RO－二○一一○五二三號函及本院公務電話紀錄
    等件附卷可稽（見本院卷第二三頁、第四五頁至第四八頁）
    ，是上開事實，堪以認定。
  (二)受處分人固以前情置辯，然依本件舉發之警員洪紹軒於本院
    調查時證稱：一百年一月三十日伊任職國道公路警察局第一
    警察隊汐止分隊，當天凌晨伊與劉能欽是在國道一號中山高
    北向二十七點一公里處外側路肩做測速的取締，本件是伊舉
    發的。當時伊是站在車外，劉能欽在車內，看見遠處有一個
    燈光很急速的行駛，伊就用雷射槍測速，雷達測速是點對點
    ，伊是鎖定那個光點，當時是凌晨，車輛不多，而且他的車
    子比較快，經雷射測得的時速是一百九十七公里，就將警車
    的警示燈與警報器打開，示意受處分人欄停，但該車未馬上
    停止，繼續往前行駛，當時沒看到車牌，但有注意到是白色
    的福斯汽車Golf，他有稍微減速，伊與開車之劉能欽隨即駕
    駛警車跟隨在後，我們離大約四、五百公尺遠，最後追隨到
    建國北路出口匝道，受處分人從松江路的匝道出口下，停止
    在民族東路紅綠燈前，我們有將雷射槍上面的數據給他看，
    告訴他違規，受處分人覺得無誤之後，開單讓受處分人簽名
    等語（見本院卷第三一頁至第三二頁），及證人即本件舉發
    警員劉能欽於本院調查時證稱：一百年一月三十日伊任職國
    道警察隊汐止分隊，當天凌晨零時許，伊與洪紹軒在國道一
    號二十七公里北上處，執行巡邏勤務，我們是開紅白色BMW
    警用巡邏車，伊是駕駛。當時我們車子停在路肩，由警員洪
    紹軒在車外持雷射槍進行測速，他測速時伊有看後照鏡，不
    然我們會來不及反應。當時洪紹軒說他測到一百九十七公里
    的車速，是一台福斯GOLF，車速很快，明顯超越其他車，當
    時沒那麼多車，我們當時有開警報器與警示器，示意要車主
    停下來，但車主沒有停，我們確認是那台車之後，洪紹軒隨
    即上車，由伊開車去追隨到松江路匝道出口下，我們是遠遠
    的跟著，是一台白色的GOLF，並沒有跟錯。那裡有一個紅綠
    燈。車主前面有車子擋著，所以就請洪紹軒警員請車主開到
    旁邊去，伊也有下車錄音，我們有把雷射槍上面的數據，一
    個是行速，一個是測距給車主看等語（見本院卷第五○頁至
    第五一頁），審酌證人洪紹軒及劉能欽二人對於舉發當時受
    處分人駕駛何種車輛、顏色為何、如何測得速度、有無開警
    報器與警示器攔停、舉發當時車輛數量等當日舉發情況，證
    述均一致，足見證人洪紹軒與劉能欽上開證述，堪以採信。
    再觀諸證人劉能欽提出之現場照片可知，該路段三十點五公
    里處設置有「前有測速照相」之標誌及警語，且證人洪紹軒
    及劉能欽執行取締勤務位置係在該標誌後方二十七點一公里
    處，顯見本件受處分人駕駛之上開自用小客車，行經上開路
    段，可知悉該路段前有測速；又觀諸上開照片，受處分人駕
    駛上開車輛違規路段係為直線，並無遭障礙物遮蔽視線，足
    徵證人洪紹軒使用測速器舉發本件交通違規時，應可清楚目
    視駕駛人駕駛車輛行駛至該路段之情形，而無錯看之可能。
    因此，足認證人洪紹軒及劉能欽確於上揭時、地執行測速取
    締勤務，由證人洪紹軒持雷射槍測得受處分人駕駛白色福斯
    GOLF行車速度為一百九十七公里，及開警示燈及警報器攔停
    受處分人，因受處分人未停車而由證人劉能欽駕駛警用巡邏
    車搭載證人洪紹軒隨後追趕，並於松山匝道下民族東路紅綠
    燈處攔查受處分人等情無訛。
  (二)另據證人洪紹軒及劉能欽均證稱當天是駕駛BMW 大五系列手
    排車，起步較快，一檔催到底也有八十到一百公里，受處分
    人有稍微減速等語（見本院卷第三二頁背面、第五一頁），
    是受處分人當時駕駛車輛行車速度雖已高達一百九十七公里
    ，車速非常快，惟證人劉能欽所駕駛之車輛係專供國道高速
    公路警察所用，顯係為高速公路取締車輛所用，再審酌受處
    分人有稍微減速情況，故證人劉能欽駕駛警用巡邏車跟隨在
    受處分人上開自用小客車，且並未跟錯等情，尚無悖於常情
    。
  (三)又雷射測速儀測量車輛行車速度，其原理係以雷射光束，先
    後發射與接收後，通過高速運算計算時間與距離，且只能鎖
    定一個測速目標，並不受其他車輛干擾，又偵測時間極短，
    故受其他外在客觀因素影響而產生不夠精確之結果之機率甚
    低，此有雷射之基本認識可參（見本院卷第五四頁至第五七
    頁）。第觀諸本院依職權勘驗之舉發當時證人劉能欽所錄製
    之錄音檔，從勘驗結果可知受處分人明知警員有開警報器及
    警示燈，駕駛警車跟隨在後，仍未停止，繼續駕駛，且車速
    過快，並知悉車速過快等情（本院卷第六六頁至第七○頁）
    ，再佐以當時為凌晨零時，據證人洪紹軒及劉能欽證稱車輛
    不多等語，益徵本件所使用之雷射測速儀無誤測其他車輛車
    速之可能，且證人洪紹軒及劉能欽並未跟錯違規車輛。再者
    ，本件用以舉發之雷射測速器材本身，亦係通過經濟部標準
    檢驗局國家標準檢驗合格，領有檢驗合格證書，檢定日期為
    九十九年十二月八日，有效日期至一百年十二月三十一日止
    ，此有經濟部標準檢驗局雷射測速儀器檢定合格證書一紙附
    卷足憑，堪認上開檢定合格證書為該雷達測速儀器之合格證
    書，是該組雷達測速儀顯係在正常運作下所為之測速，尚無
    證據顯示該機器有故障之虞或所測得之數據有何失真情事，
    其準確度應屬可信。
  (四)再觀諸證人劉能欽提出之現場照片，該路段三十點五公里處
    設置有「前有測速照相」之標誌及警語，而依據上開道路交
    通管理處罰條例第七條之二第三項規定，得採用非固定式科
    學儀器取得證據資料證明，於高速公路、快速公路須至少於
    三百公尺前，明顯標示之，是本件證人洪紹軒及劉能欽既已
    證稱舉發當時係在北上二十七點一公里處，顯已合於上開規
    定須在三百公尺前明顯標示。
  (五)另按交通警察掣單舉發違反道路交通管理處罰條例所列之違
    規事實，本質上為行政處分，係公務員基於職務上之公權力
    ，依法就特定之具體事件所為之具公法上效果之單方面行政
    行為，如無形式上顯然之瑕疵可指，基於公務員為公法上行
    為具有公信力之原則，該行政行為當可被推定為真正，其據
    以依法處分之事實認定亦為正確無誤，此與民事訴訟法第三
    百五十五條第二項規定「文書依其程式及意旨得認作公文書
    ，推定其為真正」之情形相同。本此公信原則，立法者乃賦
    予行政機關制定違反道路交通事件統一裁罰基準及處理細則
    ，使執行勤務員警得當機處分，以達其維護交通秩序、安全
    之行政目的。反之，若謂公務員一切行政行為均需預留證據
    以證其實，則國家行政勢必窒礙難行，準此，刑事訴訟法就
    犯罪證據所列有關之規定與屬於行政秩序罰之交通違規裁罰
    本質不合之部分，自不在準用之列。從而，交通違規行政爭
    訟之舉證責任原理，應非如刑事案件中，必須超越任何合理
    懷疑，始可為有罪判決之嚴格程度，而係應與民事訴訟之舉
    證責任原理相類似，亦即基本上應就行政機關與人民所各自
    主張有利於己之事實，分配其應盡之舉證責任，而非逕予準
    用刑事訴訟上之「無罪推定」原則，此觀諸行政訴訟法第一
    百三十六條規定行政訴訟程序準用民事訴訟法第二百七十七
    條舉證責任分配原則之立法意旨亦明。另按法院受理交通事
    件，準用刑事訴訟法之規定；其處理辦法，由司法院會同行
    政院定之，道路交通管理處罰條例第八十九條定有明文。又
    聲明異議案件之處理，除準用刑事訴訟法有關規定外，依道
    路交通案件處理辦法之規定處理之；交通法庭就聲明異議之
    案件，必要時，得訊問受處分人及其他關係人，並得傳喚證
    人，命行鑑定，實施勘驗，亦為該辦法第四條第二項及第十
    六條所明定。又員警舉發交通違規案件，並不以舉發照片為
    唯一證明方法（道路交通管理處罰條例第七條、第七條之一
    、第七條之二規定參照）。是依現行法律規定，法院處理交
    通事件，並不限於科學儀器所採證據，惟仍須就事件所涉相
    關證據資料，包括供述及非供述證據，依據證據法則，憑以
    認定行為人交通違規行為之有無。此乃因交通違規事件之特
    性，行為態樣甚夥，復多有瞬間即逝行為，實在無法於有交
    通違規同時，全部得以即時利用科學儀器，取得證據資料；
    即使屬於方便以科學儀器採證之交通違規行為，普遍採用，
    不但所費不貲，也有實際困難。若舉發員警係親眼見聞違規
    經過，並以證人身分具結後在法院證述，仍不失為認定交通
    違規事實有無之證據方法。況警員舉發交通違規，係依道路
    交通管理處罰條例授權所為之職權行使。而汽機車駕駛人闖
    紅燈、違規迴轉、超速等違規行為之取締，揆其行為本質，
    多係發生於瞬間，通常多委由當場執行取締違規公務員之認
    識及判斷，且必須為立即之取締作為，此為達成維持交通秩
    序目的所必要。且依道路交通管理處罰條例之規定，此種立
    即性之舉發違規，多依警員之認知判斷已足，並無必須另有
    其他積極佐證：如其他目擊證人或必須拍攝照片等，始構成
    處分要件之規定。此係因執行職務之公務員，通常多具有一
    定之考選資格與專業訓練，且其執法之對象係不特定之大眾
    ，故其立場經立法機關推定，應具有客觀、公正與公平之特
    質，而無故意偏頗之虞。故本件舉發員警洪紹軒及劉能欽既
    已於本院調查時居於證人之地位具結證述其所親身目擊及見
    聞違規當時雷射測速儀測得受處分人在違規地點行車速度，
    是本件雖未提出其他舉發時之違規照片，本院認自足以擔保
    其證詞之憑信性，是受處分人上揭所辯，委不足採，本件受
    處分人上揭違規事實，堪以認定。
  (六)另原處分機關雖於裁決書未記載依據道路交通管理處罰條例
    第四十三條第三項及第六十三條第一項第三款之規定，然裁
    決書已記載並吊扣該汽車牌照三個月及須併計違規點數三點
    ，此部分應係明顯漏載，尚不致影響上開裁決書之效力，附
    此敘明
五、綜上所述，受處分人確實有本件違規情事，原處分機關依道
    路交通管理處罰條例第四十三條第一項第二款、第三項、第
    四項前段、第六十三條第一項第三款、第六十三條第一項第
    一款、違反道路交通管理事件統一裁罰基準表之規定，裁處
    受處分人罰鍰一萬二千元，並記違規點數三點，及應參加道
    路交通安全講習，以及吊扣汽車牌照三個月，並無不當。本
    件異議為無理由，應予駁回。
六、據上論斷，應依道路交通管理處罰條例第八十七條第二項，
    道路交通事件處理辦法第十八條，裁定如主文。
中    華    民    國  100     年     7    月    19    日
                              交通法庭法  官  林玉蕙
上正本證明與原本無異。
如不服本裁定，應於裁定送達後5日內向本院提出抗告狀。
                                      書記官  陳怡君
中    華    民    國   100    年    7     月    20    日